【裁判字號】    90,易,3003
【裁判日期】    901119
【裁判案由】    業務侵占
【裁判全文】
臺灣臺中地方法院刑事判決                          九十年度易字第三００三號
    公  訴  人  臺灣台中地方法院檢察署檢察官
    被      告  乙○○
右列被告因業務侵占案件，經檢察官提起公訴（九十年度偵字第二九九五號），本院
判決如左：
    主  文
乙○○連續意圖為自己不法之所有，而侵占對於業務上所持有之物，處有期徒刑捌月
，緩刑參年。
    事  實
一、乙○○自民國（下同）八十九年九月二十五日起，任職設於臺中市○區○○○路
    九八號四樓之一「維新公寓大廈管理維護有限公司」（以下簡稱維新公司），並
    經維新公司派駐在臺中縣大里市○○路五六五號「大智花園城社區」擔任總幹事
    之職務，負責代前開社區收取住戶管理費及贊助社區法會基金後，保管並存入該
    社區管理委員會帳戶內等業務，為從事業務之人。詎渠竟基於概括犯意，意圖為
    自己不法之所有，將前開維新公司行政助理游孟宜、莊雅惠移交或轉交與其保管
    之住戶管理費、贊助社區法會基金，及其自任職起至八十九年十月二十二日止，
    先後向該社區住戶施劉玉環、顏皆再等人收取之管理費、向住戶鍾仁淵收取之施
    工保證金等共計新台幣（下同）十六萬四千一百元，連續加以侵占入己。
二、案經維新公司訴請臺灣臺中地方法院檢察署檢察官偵查起訴。
    理  由
一、訊據被告乙○○固坦承有收取前開款項之事實，惟矢口否認有何侵占犯行，並辯
    稱：他收款後將錢放在所騎乘車牌號碼ＪＲＫ─七七二號機車置物廂內，於八十
    九年十月二十日下午一時許，在臺中市○○路、模範街口連同機車一併失竊  並
    無侵占之行為云云。惟查：
（一）前開被告所有之機車，在被告報失後，於八十九年十月二十五日上午十時十五
      分許，在臺中市○○路、大智路口為警攔獲，當時係由被告使用前開機車。被
      告並向員警供稱前開機車係他自行尋獲，但未向警方撤銷機車協尋，經警攔檢
      後始帶回所撤銷協尋等情，有台中縣警察局霧峰分局九十年四月十日霧警刑字
      第五０一七號函附之報告書一紙在卷可稽。是被告前開機車是否確有遺失，顯
      然有疑。
（二）前開金額中有一筆五千元係前開社區住戶鍾仁淵因住屋修繕而於八十九年十月
      十九日繳交予維新公司之保証金，以保証修繕時維護前開社區之完整。前開保
      証金應於修繕完畢時向維新公司領回，有切結書一紙附卷可稽。惟鍾仁淵前開
      住屋修繕完成後，被告卻未返還鍾仁淵前開繳交之保証金，亦未告知維新公司
      ，而係鍾仁淵於修繕完畢後逾三月，向維新公司要求退還前開保証金時，維新
      公司始知情，並於九十年二月二十七日由維新公司退還前開保証金五千元等情
      ，業據証人即維新公司副理甲○○於偵查中供明在卷，並有前開切結書可稽。
      再被告於八十九年十月二十四日向維新公司稱前開機車失竊，並願負責歸墊之
      金額中，卻僅有社區管理費及法會善款二項，而未提及此保証金五千元部分，
      有被告書立之報告書一紙附卷可稽。被告事先收取保証金，未繳交維新公司。
      於住戶鍾仁淵修繕完畢後，亦未返還住戶鍾仁淵，而係鍾仁淵於修繕完畢後逾
      三月，向維新公司要求退還前開保証金時，維新公司始知情並退還前開保証金
      ，足見被告顯有侵占之意。
（三）前開金額中，其中二筆分別為住戶顏皆在繳交之二千四百元及住戶施劉玉環繳
      交之四千八百元，係被告於八十九年十月二十二日所收取等情，業據被告供明
      在卷，並有收據二紙附卷可稽。亦即，此部分金額之收取日期係在被告所稱之
      機車遺失日後，顯不可能隨車遺失。惟被告於十月二十四日向維新公司報告時
      ，並未將此部分金額繳回維新公司，而係於九十年五月二十二日雙方和解時，
      始歸還維新公司，益徵被告有侵占犯行。
（四）被告於偵查中供稱依程序應在收款後次日將款項存入帳戶，但當時因較忙而未
      存入。惟証人甲○○於偵查中亦稱被告當時有助理人員，可代被告為存款。再
      前開金金額中有部分係被告任職前，由助理游孟宜、莊雅惠收款後，於被告任
      職後所移交等情，亦據被告於偵查中供明在卷。而被告任職迄其所稱前開機車
      遺失日期已近一月，何以被告卻一直未將前開鉅款存入帳戶內，而將之置於機
      車置物箱，顯與常理有違。是即令前開機車失竊屬實，亦難認定被告有將前開
      金額置於機車置物箱內隨車遺失之事實。
    從而，被告前揭所辯，尚無足採。此外，並有收據一百零五紙附卷可稽。本件事
    證明確，被告前開犯行堪予認定。
二、核被告所為，係犯刑法第三百三十六條第二項之業務侵占罪。被告所為前開數行
    為，時間緊接，犯罪構成要件相同，顯係出於概括之犯意為之，為連續犯，應依
    刑法第五十六條之規定以一罪論，並加重其刑。爰審酌被告尚無刑事前科紀錄、
    因一時貪念，不思循合法正當方法營利，竟侵占公司財物、所侵占之金額非少，
    及犯罪後尚能與告訴人成立民事和解，賠償維新公司損害（有和解書附卷可稽）
    等一切情狀，量處如主文所示之刑示懲。另被告前未曾受有期徒刑以上刑之宣告
    ，有台灣台中地方法院檢察署刑案資料查註紀錄表及台灣高等法院被告全國前案
    紀錄表各一紙在卷可按，本院認其經此科刑教訓後，當益知警惕，信無再犯之虞
    ，因認其所受宣告之刑，以暫不執行為適當，爰併予宣告緩刑三年，以勵來茲而
    啟自新。
三、據上論斷，應依刑事訴訟法第二百九十九條第一項前段，刑法第五十六條、第三
    百三十六條第二項、第七十四條第一款，罰金罰鍰提高標準條例第一條前段，判
    決如主文。
本案經檢察官徐錫祥到庭執行職務
中      華      民      國      九十    年     十一     月     十九     日
                                台灣台中地方法院刑事第一庭
                                    法  官  鄭文祺
右正本證明與原本無異。
如不服本判決，應於判決送達後十日內向本院提出上訴狀，上訴於臺灣高等法院臺中
分院( 須附繕本 )。
                                    書記官
中      華      民      國      九十    年     十一     月     十九     日
論罪法條：
中華民國刑法第三百三十六條第二項：對於業務上所持有之物，犯前條第一項之罪者
，處六月以上五年以下有期徒刑，得併科三千元以下罰金。


司法院資訊處製作；財團法人民間司法改革基金會備份。
